臺灣臺北地方法院刑事判決
110年度訴字第888號
公  訴  人  臺灣臺北地方檢察署檢察官
被      告  李建紳
選任辯護人  江政俊律師
上列被告因違反毒品危害防制條例案件，經檢察官提起公訴（11
0年度偵緝字第824號、110年度偵緝字第825號），本院判決如下
：
    主  文
李建紳共同製造第二級毒品，處有期徒刑捌年。
    事  實
一、李建紳（綽號「阿水」）於民國97年5月間，以每月新臺幣
    （下同）12,000元之代價，轉租黃濂承向郭沃橒承租之臺北
    市○○區○○街000號地下室（下稱系爭地下室），並陸續將附
    表一編號壹-1至壹-13、壹-15至壹-23(2)、壹-24至壹-32所
    示之製毒器具及原料，運至系爭地下室放置。嗣莊富成自綽
    號「將軍」之不詳姓名年籍男子取得「液態安非他命原料」
    （內含製造甲基安非他命原料「麻黃鹼」等成分），惟缺乏
    製造甲基安非他命所需之地點、中間原料及器具，乃尋求康
    濟鯤及李建紳之協助。嗣李建紳、莊富成、康濟鯤（莊富成
    、康濟鯤均業經臺灣高等法院以99年度上更㈡字第409號判決
    有罪確定並執行完畢，下稱「前案」）3人，於97年10月間
    ，即共同基於製造第二級毒品甲基安非他命之犯意聯絡，由
    李建紳提供系爭地下室及置於系爭地下室之附表一編號壹-1
    至壹-13、壹-15至壹-23(2)、壹-24至壹-32所示之製毒器具
    及原料，莊富成、康濟鯤則負責在上開地點製造第二級毒品
    甲基安非他命。嗣於97年10月19日，康濟鯤及莊富成在系爭
    地下室，利用附表一編號壹-1至壹-23(2)、壹-24至壹-32等
    原料及器具，由莊富成將「液態安非他命原料」加入鹽酸、
    鈀金等，經氫化反應生成附表一編號壹-33所示之物後，再
    由康濟鯤加入醋酸鈉、食鹽加熱熬煮使之純化後，再置入冰
    箱結晶，因而製造出如附表一編號壹-23(3)所示之第二級毒
    品甲基安非他命1小包（淨重1.36公克）。其後於97年10月2
    3日23時許，康濟鯤與莊富成再度在系爭地下室會合，商討
    如何改進甲基安非他命之製造方式，並接續以上開方式製造
    甲基安非他命。然因李建紳涉嫌另案，法務部調查局於97年
    10月23日對系爭地下室實施監控，並於同日23時30分許，因
    見莊富成步出上址乃逮捕之，並逕行搜索系爭地下室，因而
    發現正在製造甲基安非他命之康濟鯤，並當場扣得如附表一
    所示之物。
二、案經法務部調查局北部地區機動工作組報告臺灣臺北地方檢
    察署檢察官偵查起訴。
    理  由
壹、證據能力
一、辯護人於最後一次審判期日主張證人康濟鯤及莊富成之警（
    調）詢證述及偵查中未具結之證述，為傳聞證據，應無證據
    能力等語（見110年度訴字第888號卷第173頁），經查：
　㈠證人莊富成調詢筆錄部分：
　⒈按「被告以外之人於審判中有下列情形之一，其於檢察事務
    官、司法警察官或司法警察調查中所為之陳述，經證明具有
    可信之特別情況，且為證明犯罪事實之存否所必要者，得為
    證據：…三、滯留國外或所在不明而無法傳喚或傳喚不到者
    」，刑事訴訟法第159條之3第3款定有明文。此之「絕對的
    特別可信情況」，係指陳述時之外部客觀情況值得信用保證
    者而言，解釋上可參考外國立法例上構成傳聞例外之規定，
    如出於當場印象之立即陳述（自然之發言）、相信自己即將
    死亡（即臨終前）所為之陳述及違反己身利益之陳述等例為
    之審酌判斷。
　⒉查證人莊富成於本院審理時經本院傳喚、拘提無著，有本院
    送達證書、囑託拘提函（稿）、臺灣新北地方檢察署函及拘
    票、新北市政府警察局中和分局函在卷可稽（見110年度訴
    字第888號卷第95頁、第111頁至第113頁、第155頁至第163
    頁），有傳喚不到之情形。觀諸：①莊富成之調詢筆錄，調
    查官係採一問一答之方式，且多使用開放式問題令證人莊富
    成連續陳述，過程中當莊富成表示欲先休息後再接受詢問，
    調查官即等待將近4小時後始開始詢問，莊富成表示欲如廁
    休息時，調查官亦予配合，又該筆錄末段業已記載經莊富成
    親自閱認無訛後始簽名等情，並有證人莊富成之親筆簽名在
    其上（見97年度偵字第23556號卷第9頁至第12頁)；②莊富成
    係在製造毒品過程中短暫休息時，突遭逮捕並旋接受詢問（
    見97年度偵字第23556號卷第10頁），故其所陳述之內容應
    係依憑其當場印象；③莊富成於調詢中就其製造第二級毒品
    安非他命之過程及方法，坦認不諱，而有違反己身利益陳述
    之情形。綜酌上情，足認證人莊富成之調詢陳述實有可信之
    特別情況，且非予採用，難以完整證明本案犯罪事實。依刑
    事訴訟法第159條之3第3款之情形規定，應認有證據能力。
　㈡證人康濟鯤調詢筆錄部分：
　⒈按被告以外之人於檢察事務官、司法警察官或司法警察調查
    中所為之陳述，與審判中不符時，其先前之陳述具有較可信
    之特別情況，且為證明犯罪事實存否所必要者，得為證據，
    刑事訴訟法第159條之2定有明文。所謂「與審判中不符」，
    係指該陳述之主要待證事實部分，自身前後之供述有所不符
    ，導致應為相異之認定，此並包括先前之陳述詳盡，於後簡
    略，甚至改稱忘記、不知道或有正當理由而拒絕陳述（如經
    許可之拒絕證言）等實質內容已有不符者在內；所謂「較可
    信之特別情況」，則指其陳述與審判中之陳述為比較，就陳
    述時之外部狀況予以觀察，先前之陳述係在有其可信為真實
    之特別情況下所為者而言。例如先前之陳述係出於自然之發
    言，審判階段則受到外力干擾，或供述者因自身情事之變化
    等情形屬之。
　⒉經查，證人康濟鯤於本院審理時到庭作證時，部分證言否認
    被告有參與製造第二級毒品犯行，部分證言表示「時間過太
    久了，忘記了」，核與其接受法務部調查局調查官詢問時之
    陳述不符。審諸：①康濟鯤之調詢筆錄，調查官係採一問一
    答之方式，且多使用開放式問題令康濟鯤連續陳述，詢問開
    始不久後先提供早餐予康濟鯤，詢問開始約1小時後調查官
    主動詢問是否需休息片刻，康濟鯤覆稱「不需要」，時近中
    午時調查官亦給予午餐及休息時間，該筆錄末段更已記載經
    康濟鯤親自閱認無訛後始簽名等情，並有康濟鯤之親筆簽名
    在其上（見97年度偵字第23556號卷第4頁至第7頁）；②證人
    康濟鯤係在製造毒品過程中遭逮捕而接受詢問（見97年度偵
    字第23556號卷第4頁反面），其所陳述之情形應係依憑其當
    場印象，證人康濟鯤復於本院審理時陳稱：「因為時間已經
    太久了，我記得不清楚，應該是以當時的說法為主。」、「
    （問：民國90幾年間離案發時間較近，是否記憶較清楚？）
    是」（見110年度訴字第888號卷第142頁、第143頁）；③康
    濟鯤於調詢中坦認製造第二級毒品安非他命之過程及方法而
    有違反己身利益陳述之情形；④康濟鯤係經逮捕後旋接受調
    詢，其陳述前並無受到被告接觸影響甚至勾串之機會，詢問
    當下亦未若本案審判期日有被告在場之人情壓力。綜酌上情
    ，堪認證人康濟鯤之調詢陳述具有較可信之特別情況。且非
    予採用，難以完整證明本案犯罪事實。依刑事訴訟法第159
    條之3第3款之情形規定，應認有證據能力。
　㈢證人康濟鯤、莊富成於偵查中未經具結之陳述，因未經本判
    決所引用，爰不贅述其證據能力。
二、按被告以外之人於審判外之陳述雖不符刑事訴訟法第159條
    之1至之4之規定，而經當事人於審判程序同意作為證據，法
    院審酌該言詞陳述或書面陳述作成時之情況，認為適當者，
    亦得為證據，刑事訴訟法第159條之5第1項定有明文。查本
    院下列所引用被告以外之人於審判外之陳述（包含偵查中經
    具結後向檢察官所為之陳述及前案審判中向法官所為之陳述
    ），因檢察官、被告李建紳及辯護人均同意有證據能力（見
    110年度訴字第888號卷第173頁），本院復認以之作為證據
    核屬適當，自均有證據能力。另本院以下所引用非供述證據
    ，並無證據證明係公務員違背法定程序所取得，是依刑事訴
    訟法第158條之4反面解釋，即具證據能力。
貳、認定事實所憑之證據及理由
一、訊據被告固坦認有於97年5月間，以每月12,000元之代價，
    向黃濂承承租系爭地下室，並於97年10月21日前不詳時間，
    將系爭地下室之鑰匙交予康濟鯤，同意其使用系爭地下室，
    惟矢口否認有何共同製造第二級毒品犯行，辯稱：康濟鯤向
    我借用系爭地下室，說要借放物品，我也不知道他要放什麼
    或要做什麼，系爭地下室內的製毒器具及原料都不是我放的
    。有次我去系爭地下室看到康濟鯤放了那些東西，有要求他
    們盡速搬走云云。
二、上揭被告所坦認之事實，業據證人黃濂承於偵查中、證人康
    濟鯤於調詢、偵查及本院審理時證述無訛（見97年度偵字第
    23556號卷第4頁至第7頁、第83頁至第91頁、第116頁至第11
    9頁，110年度訴字第888號卷第137頁至第150頁），首堪認
    定。又法務部調查局於97年10月23日23時許，在系爭地下室
    執行搜索並扣得如附表一所示之物，其中附表一編號壹-1至
    壹-23(2)、壹-24至壹-32、貳-1至貳-2所示之物，係康濟鯤
    、莊富成共同基於製造第二級毒品之犯意，用以製造附表一
    編號壹-23(3)所示之第二級毒品甲基安非他命既遂之物等情
    ，為被告及辯護人所不爭執，且有法務部調查局北部地區機
    動工作組搜索扣押筆錄、扣押物品收據及扣押物品目錄表、
    法務部調查局97年11月17日調科壹字第09700458740號鑑定
    書暨檢驗結果表及扣案物相片38張附卷可稽（見97年度急搜
    字第9號卷第3頁至第9頁、97年度偵字第23556號卷第141頁
    至第163頁），並與臺灣高等法院99年度上更㈡字第409號判
    決認定之事實相符，亦堪認定。是本院所應審究之事項應為
    ：㈠被告是否將附表一編號壹-1至壹-13、壹-15至壹-23(2)
    、壹-24至壹-32所示之製毒器具及原料，放置在系爭地下室
    並提供予康濟鯤及莊富成？㈡被告與康濟鯤及莊富成間，是
    否存有製造第二級毒品之犯意聯絡？
三、經查：
  ㈠附表一編號壹-1至壹-13、壹-15至壹-23(2)、壹-24至壹-32
    所示之製毒器具及原料，係被告放置在系爭地下室並提供予
    康濟鯤及莊富成使用：
  ⒈證人黃濂承於偵查中證稱：我把系爭地下室租給被告時，裡
    面只有冰箱、沙發、冷氣及輪胎，扣案如附表所示之物我都
    不曉得等語（見97年度偵字第23556號卷第117頁）。證人莊
    富成於調詢時，供稱：附表一編號壹-1至編號壹-33都不是
    我的，我帶到系爭地下室的只有附表一編號貳-1（按：安非
    他命半成品）貳-2（按：液態鈀金）及貳-3所示之物而已等
    語（見97年度偵字第23556號卷第11頁），核與證人康濟鯤
    於調詢時所供：附表一編號壹-1至編號壹-33應是被告所有
    ，10月23日晚上莊富成與我約在系爭地下室見面時，帶一罐
    安非他命半成品與液態鈀金過來外，另將某安非他命結晶成
    品帶來給我看等語相符（見97年度偵字第23556號卷第6頁）
    。隨後，證人莊富成於偵查中亦證稱：我於97年10月23日22
    點30分許，從家裡帶液態鈀金、鹽酸、液態安非他命原料至
    系爭地下室找康濟鯤等語（見97年度偵字第23556號卷第86
    頁），證人康濟鯤於偵查中亦證稱：調查局在系爭地下室查
    獲我們時，我正在將醋酸鈉加熱、加水，準備要把由莊富成
    帶來的安非他命半成品黑水與鈀金混合後，用酒精燈加熱來
    製造安非他命。醋酸鈉跟製毒原料是本來就放在系爭地下室
    的，是否是被告放在那的，我不清楚，但該處的器具是被告
    借給我們使用沒錯等語（見97年度偵字第23556號卷第84頁
    至第85頁）。此後，證人康濟鯤、莊富成於前案歷審之準備
    程序及審判程序中，亦均始終陳稱扣案如附表一編號壹-1至
    壹-13、壹-15至壹-23(2)、壹-24至壹-32所示之物，係早在
    其等進入系爭地下室前，即由被告置於該處者（見110年度
    偵緝字第824號卷第207頁至第210頁、第221頁至第236頁、
    第255頁至第259頁、第261頁至第268頁、第273頁至第276頁
    、285頁至第291頁、第293頁至第303頁、第307頁至第309頁
    、第317頁至第321頁、第335頁至第338頁、第347頁至第364
    頁。莊富成於更一審改稱編號壹-14亦為其攜至系爭地下室
    者，見110年度偵緝字第824號卷第295頁）。綜核上開證詞
    ，既然黃濂承將系爭地下室交予被告使用時，系爭地下室內
    並無附表一編號壹-1至壹-13、壹-15至壹-23(2)、壹-24至
    壹-32所示之製毒器具及原料，康濟鯤、莊富成於97年10月
    間一同進入系爭地下室時，該等物品業已置放於該處，堪認
    該等物品，應係系爭地下室之承租人暨管領權人即被告放置
    在系爭地下室者。
　⒉辯護人雖主張：康濟鯤及莊富成於前案之陳述可能係為推卸
    罪責，而栽贓嫁禍予被告云云。惟審酌莊富成係因肚子餓，
    於97年10月23日23時許暫時步出系爭地下室覓食，經調查官
    突襲逮捕，此見其調詢筆錄即明（見97年度偵字第23556號
    卷第10頁），隨後於偵查中，檢察官復指示康濟鯤及莊富成
    行隔離訊問（見97年度偵字第23556號卷第83頁），足見莊
    富成與康濟鯤於調詢及偵查時，應無就系爭地下室內物品來
    源及所有權歸屬勾串之機會，是康濟鯤與莊富成既能就上開
    情節為高度一致之供述，其憑信性應屬甚高。其次，證人莊
    富成於調詢時坦認有著手製毒之行為，亦供明附表一編號貳
    -1至貳-3係其攜至現場者（業如前述），則證人莊富成既已
    坦認犯罪，實無推卸現場扣案物來源及所有權歸屬之動機。
    況且，附表一編號貳-1所示之物淨重達2446.29公克（計算
    式：2367.49+78.80=2446.29），有法務部調查局97年11月1
    7日調科壹字第09700458740號鑑定書在卷可考（見97年度偵
    字第23556號卷第141頁至第143頁），若莊富成有意卸責，
    大可將扣案物全數諉稱係被告或康濟鯤所有即可，實無必要
    選擇淨重逾2公斤、數量非少、且確切成分非經鑑驗難以確
    認之附表一編號貳-1，坦認其所有權，增添其訴訟上之風險
    。是以，綜合上揭因素，本院認證人莊富成與康濟鯤之前揭
    陳述，應非有意栽贓嫁禍予被告，核屬可信。辯護人上開主
    張，殊非可採。
　⒊再觀諸附表二所示之通訊監察譯文，編號1、2部分，業據證
    人康濟鯤於本院審理時證稱：這通電話在講燒杯，被告要我
    把燒杯拿過去，「小組」就是小的燒杯，用途是試做毒品用
    的。台子是指過濾篩，也是跟做毒品有關等語（見110年度
    訴字第888號卷第143頁至第144頁）；編號3、4部分，亦據
    證人康濟鯤於本院審理時證稱：製造毒品需要用到硫酸鋇，
    所以才跟被告要等語（見110年度訴字第888號卷第144頁）
    ，顯見被告確有張羅製毒器具及原料之行為。再由附表二編
    號5、6、7通訊監察譯文觀之，被告曾請人運送不明物品至
    某一位於「三角窗」、門牌號碼為「132號」且代稱為「餐
    廳」之處所，而系爭地下室所在地址為農安街132號，位置
    為三角窗，有google地圖及街景圖存卷可憑（見110年度訴
    字第888號卷第121頁至第125頁），堪認上揭「餐廳」應係
    系爭地下室之代稱。由附表二編號5、6、7通訊內容本身，
    固無從看出與製毒相關，然已足證明被告於97年8月間，對
    於系爭地下室確實有所管領及實際使用，有託人運送物品置
    於系爭地下室之事實。綜核上情，益徵附表一編號壹-1至壹
    -13、壹-15至壹-23(2)、壹-24至壹-32所示之製毒器具及原
    料，確係被告運至系爭地下室並提供予康濟鯤及莊富成使用
    ，甚屬明確。
　㈡被告知悉康濟鯤、莊富成製造第二級毒品甲基安非他命之計
    畫，上開3人間有製造第二級毒品之犯意聯絡：
　⒈康濟鯤於調詢時證稱：因為莊富成沒有合適的製毒地點，也
    缺乏醋酸鈉等中間原料及欠缺設備與器具，在請求我協助後
    ，我先向被告求助，而莊富成也有向被告求助，被告因而同
    意協助我們。被告就叫一位不知名之友人將系爭地下室後門
    的鑰匙交付給我，我再帶領莊富成進入系爭地下室共同製造
    安非他命等語（見97年度偵字第23556號卷第5頁）。嗣康濟
    鯤之前案於102年9月21日執行完畢（臺灣高等法院被告前案
    紀錄表參照，見110年度訴字第888號卷第219頁至第224頁）
    ，其仍於110年9月22日本案偵查中證稱：「（問：所以是被
    告也有找你們一起研究要做安非他命？）被告是說要我找莊
    富成一起研究」等語（見110年度偵緝字第824號卷第450頁
    ）。另證人莊富成亦於偵查中證稱：我有打電話找被告要鈀
    金過等語（見97年度偵字第23556號卷第87頁），足徵被告
    與康濟鯤、莊富成間，就製毒乙事有所謀議。
　⒉再徵諸附表二所示之通訊監察譯文，參核證人康濟鯤於本院
    審理時之證言（見110年度訴字第888號卷第143頁至第144頁
    ），被告於97年6月間曾與康濟鯤討論燒杯及過濾篩等用於
    製造毒品之器具、康濟鯤曾要求被告協助籌措張羅製造毒品
    所用之原料硫酸鋇，益見被告與康濟鯤間，自6月間起，即
    有謀議且著手嘗試製造毒品之行為。職是，被告對於康濟鯤
    製造第二級毒品之計畫，實不容諉稱毫無所悉。
　⒊綜上，被告既與康濟鯤、莊富成有製造第二級毒品甲基安非
    他命之犯意聯絡，又將系爭地下室暨放置其內之如附表一編
    號壹-1至壹-13、壹-15至壹-23(2)、壹-24至壹-32所示之物
    ，提供予康濟鯤及莊富成，其等3人有製造第二級毒品之犯
    意聯絡及行為分擔，甚屬明確。
　㈢被告及辯護人辯解之駁斥：
　⒈被告雖辯稱：附表一所示之物是康濟鯤及莊富成未經我同意
    ，擅自搬運至系爭地下室云云。惟本院業依卷證為相反之認
    定如上。再依通常情理檢視其辯解：附表一所示之物數量眾
    多，其中編號壹-1、壹-2、壹-10、壹-22、壹-30，體積非
    小，並非能輕鬆搬運之物，有該等物品之相片存卷可考（見
    97年度偵字第23556號卷第145頁至第161頁），而康濟鯤、
    莊富成2人並非系爭地下室之承租人或管領權人，對該處並
    無排他的支配管領權限，難以確保被告必然會同意其等將製
    毒器具及原料置於該處，亦無從排除無關之人進入系爭地下
    室之可能性。據此，康濟鯤及莊富成2人，實無可能罔顧大
    費周章搬運後卻遭被告要求遷離之風險，抑或甘冒製毒原料
    或器具遭他人窺見、肇致犯行曝光之風險，逕將製毒器具及
    原料運至該處。是被告上開所辯，實與情理不符，難以採信
    。
　⒉辯護人雖辯稱：附表二編號3、4之通訊監察譯文中固提及硫
    酸鋇，但通話中被告莫名其妙，不知康濟鯤所云何事，難以
    證明被告知悉康濟鯤要硫酸鋇是為了製造毒品云云。惟查，
    細端附表二編號3、4所示之通訊監察譯文，康濟鯤表示欠缺
    硫酸鋇後，被告對於此等日常生活中罕見且鮮少聽聞之化學
    物質，絲毫未反問或確認其用途，顯然對該物係製毒所用了
    然於胸。至被告辯稱：通訊監察譯文中講到硫酸鋇是因為有
    個朋友「阿文」教我可以用硫酸鋇來稀釋甲基安非他命云云
    ，然由通訊監察譯文可知是康濟鯤以「欠一項」為由請求被
    告協助籌措、張羅硫酸鋇，顯與被告上揭所辯情形不符，上
    開辯詞無非臨訟虛捏，毫無可採。
　⒊被告雖又辯稱：我於97年10月21日出國前，有當面要求康濟
    鯤將其放置在系爭地下室內之製毒器具及原料遷離，並將系
    爭地下室鑰匙還給我表弟即黃濂承云云。辯護人並為被告辯
    護稱：被告當時已準備出國，何以共同製造毒品，又若被告
    有共同製造毒品，何以在近半年時間，未曾回台關心云云。
    惟查，稽諸證人黃濂承於調詢及偵查中之證詞，全然未提及
    被告有曾表示欲終止租約或遷離，甚或表示將委由他人代為
    退租或交還鑰匙等事宜（見97年度偵字第23556號卷第110頁
    至第111頁、第116頁至第119頁），審酌被告始為向黃濂承
    承租之人，且與黃濂承有表親之誼，如欲退租，理當親自處
    理交還系爭地下室或結清押租金等事項，殊無突然離境，將
    租約事務丟給黃濂承與租約無關之人即康濟鯤處理之理。顯
    見被告於97年10月21日出境乙情，應僅係短期出境之計畫，
    不足執為被告並無參與製造第二級毒品犯行之憑據，且被告
    上開所辯洵屬虛構，毫無可採。又系爭地下室於被告出境2
    日後，旋遭破獲，被告自無可能再返臺關心製毒情形。辯護
    意旨上開辯解，亦無可採。
　㈣有利被告證據不採之理由：
　　證人康濟鯤固於本院審理時到庭作證，並證稱附表一所示之
    物均非被告所提供，被告應該不知道我跟莊富成的製毒計畫
    云云。然此等說法與其於前案偵審程序中所言均不相符外（
    見97年度偵字第23556號卷第4頁至第7頁、第83頁至第91頁
    ，110年度偵緝字第824號卷第207頁至第210頁、第221頁至
    第236頁、第255頁至第259頁、第261頁至第268頁、第273頁
    至第276頁、285頁至第291頁、第293頁至第303頁、第307頁
    至第309頁、第317頁至第321頁、第335頁至第338頁、第347
    頁至第364頁），亦與其於前案執行完畢後，於110年9月22
    日以證人此等較無自身利害顧慮之身分，接受檢察官訊問時
    所證：「（問 ：農安街那地方的設備是誰的？）那個之前
    就有了。」、「（問：所以是被告也有找你們一起研究要做
    安非他命？）被告是說要我找莊富成一起研究。」等語相悖
    （見110年度偵緝字第824號卷第450頁）。況證人康濟鯤於
    本院作證時，一方面稱被告對於製毒計畫不知情，他方面又
    同時證稱：附表二編號1、2的通訊監察譯文是在講製毒用的
    燒杯跟過濾篩、編號3、4之通訊監察譯文是因為製造毒品需
    要所以跟被告要硫酸鋇、在系爭地下室被查獲的製毒原料是
    被告介紹「建成」之人給我，叫「建成」提供的等語（見11
    0年度訴字第888號卷第137頁至第150頁），所述顯然自相矛
    盾。再衡酌證人康濟鯤於前案偵審程序及本案偵查程序，均
    為幾近一致之供述，竟於被告唯一一次在場時翻異前詞，堪
    認證人康濟鯤所為有利於被告之證述，應係迴護被告之詞，
    不足憑採。
　㈤證據調查聲請駁回：
　　被告及辯護人雖聲請傳喚證人莊富成到庭作證，惟證人莊富
    成經本院傳拘無著，有本院送達證書、囑託拘提函（稿）、
    臺灣新北地方檢察署函及拘票、新北市政府警察局中和分局
    函在卷可稽（見110年度訴字第888號卷第95頁、第111頁至
    第113頁、第155頁至第163頁），且本院認依現存事證已足
    認定被告犯行，是本案兼有刑事訴訟法第163條之2第2項第1
    款「不能調查」及第3款「待證事實已臻明瞭無再調查之必
    要」之情形，其證據調查聲請應予駁回。
　㈥綜上所述，被告及辯護人所辯均不足採。本案事證明確，被
    告犯行堪以認定，應依法論科。　　
參、論罪科刑
一、新舊法比較：
  ㈠行為後法律有變更者，適用行為時之法律，但行為後之法律
    有利於行為人者，適用最有利於行為人之法律，刑法第2條
    第1項定有明文。
  ㈡本件被告行為後，毒品危害防制條例第4條第2項歷經多次修
    正。被告行為時即98年5月20日修正前毒品危害防制條例第4
    條第2項原規定：「製造、運輸、販賣第二級毒品者，處無
    期徒刑或7年以上有期徒刑，得併科新臺幣700萬元以下罰金
    」，該條項嗣於98年5月20日修正為：「製造、運輸、販賣
    第二級毒品者，處無期徒刑或7年以上有期徒刑，得併科新
    臺幣1,000萬元以下罰金」，再於109年1月15日修正為：「
    製造、運輸、販賣第二級毒品者，處無期徒刑或10年以上有
    期徒刑，得併科新臺幣1,500萬元以下罰金」，經比較，修
    正後之毒品危害防制條例第4條第2項規定均無較有利於被告
    之情形，依前開說明，應適用被告行為時即98年5月20日修
    正前之毒品危害防制條例。
二、論罪：
　　核被告所為，係犯98年5月20日修正前毒品危害防制條例第4
    條第2項之製造第二級毒品罪。其製造第二級毒品甲基安非
    他命後持有之低度行為應為製造之高度行為所吸收，不另論
    罪。被告與莊富成、康濟鯤2人間，有犯意聯絡及行為分擔
    ，應論以共同正犯。
三、累犯加重：
　  被告前因毒品案件，經臺灣高等法院以89年度上訴字第3939
    號判決判處有期徒刑2年2月確定，又因毒品案件，經本院以
    92年度簡字第719號判決判處有期徒刑6月確定。上開2案接
    續執行，於93年6月29日縮短刑期假釋出監，於93年12月10
    日縮刑期滿假釋未經撤銷，視為執行完畢，有臺灣高等法院
    被告前案紀錄表1份在卷可考，其於有期徒刑執行完畢後5年
    內，故意再犯本案之罪，核屬累犯，審酌前案與本案罪質相
    同，足見其刑罰之反應力顯然薄弱，爰參酌司法院大法官釋
    字第775號解釋之意旨，依刑法第47條第1項之規定，加重其
    刑（無期徒刑部分不予加重）。　
四、量刑審酌
　　爰以行為人之責任為基礎，審酌被告明知甲基安非他命對國
    民健康及治安之危害至鉅，竟無視法律禁令，為圖不法利益
    而製造甲基安非他命毒品，所為應予非難。被告否認犯行，
    犯後態度難認良好。參酌其自陳：高中肄業、母親年邁且罹
    患大腸癌第四期、需照顧母親、目前經濟狀況沒有收入，只
    能靠保單借款過日子等一切情狀（見110年度訴字第888號卷
    第187頁），量處如主文所示之刑。
肆、沒收
　　扣案如附表一所示之物，除附表一編號貳-4、貳-5所示之物
    ，查無證據屬應沒收之物而業已發還外，其餘均已沒收銷燬
    ，有臺灣臺北地方檢察署贓物庫贓物處理結果查詢列印頁面
    附卷可稽（見110年度訴字第888號卷第127頁至第131頁），
    爰不再宣告沒收、銷燬。
據上論斷，應依刑事訴訟法第299條第1項前段，刑法第2條第1項
前段、第11條前段、第28條、第47條第1項，98年5月20日修正前
毒品危害防制條例第4條第2項，判決如主文。
本案經檢察官李建論提起公訴，檢察官張友寧到庭執行職務
中　　華　　民　　國　　111 　年　　5 　　月　　27　　日
　　　　　　　　　刑事第五庭　審判長法　官　李小芬
　　　　　　　　　　　　　　　　　　法　官  林虹翔
　　　　　　　　　　　　　　　　　　法　官  林志洋
以上正本證明與原本無異。
如不服本判決應於收受送達後20日內向本院提出上訴書狀，並應
敘述具體理由；其未敘述上訴理由者，應於上訴期間屆滿後20日
內向本院補提理由書（均須按他造當事人之人數附繕本）「切勿
逕送上級法院」。因疫情而遲誤不變期間，得向法院聲請回復原
狀。
                                    書記官  黃傳穎
中　　華　　民　　國　　111 　年　　5 　　月　　27　　日
附錄法條：
98年5月20日修正前毒品危害防制條例第4條第2項
製造、運輸、販賣第2級毒品者，處無期徒刑或7年以上有期徒刑
，得併科新臺幣7百萬元以下罰金。

附表一：
查扣時間：97年10月23日下午11時40分許
查扣地點：臺北市○○街000號地下室
編號 扣  押  物  品  名  稱 數量 鑑  定  結  果 壹-1 氫氣瓶 1瓶 無 壹-2 反應器  1個 其上殘留物具有麻黃鹼成分 壹-3 氫氣化鈉水溶液 1桶 其上殘留物具有甲基安非他命、愷他命成分 壹-4 電磁爐 2個 其上殘留物具有麻黃鹼、甲基安非他命、愷他命成分 壹-5 陶瓷漏斗（大、中、小） 3個 其上殘留物具有麻黃鹼、甲基安非他命成分 壹-6 錐形燒瓶（大、中、小） 3個 其上殘留物具有麻黃鹼成分 壹-7 抽氣幫浦 1個 無 壹-8 瓦斯爐 1個 其上殘留物具有麻黃鹼、甲基安非他命、愷他命成分 壹-9 活性碳 1包 無 壹-10 黑水 2桶 無 壹-11 濾紙（大、中、小） 3盒 無 壹-12 精鹽 1包 無 壹-13 分液漏斗 1個 其上殘留物具有麻黃鹼、甲基安非他命成分 壹-14 鹽酸 1瓶 無 壹-15 乙醚 1瓶 無 壹-16 硫酸鋇 1包 無 壹-17 小蘇打 1包 無 壹-18 冰醋酸 2瓶 無 壹-19 燒杯 3個 無 壹-20 氫氧化鈉 1包 無 壹-21 磅秤 3個 其上殘留物具有甲基麻黃鹼、麻黃鹼、甲基安非他命、愷他命、海洛因成分 壹-22 粉碎機 1臺 其上殘留物具有麻黃鹼、甲基安非他命成分 壹-23⑴ 粉末 3袋 均含第四級毒品先驅原料第5項甲基麻黃鹼成分，共計淨重1760.45公克（空包裝總重19.55公克）（鑑定報告編號壹-23-1、壹-23-2及壹-23-3） 壹-23⑵ 粉末 1袋 含第四級毒品先驅原料第6項去甲麻黃鹼成分，淨重3.46公克（空包裝總重0.44公克）（鑑定報告編號壹-23-4-9） 壹-23⑶ 結晶物 1包 含第二級毒品甲基安非他命及第四級毒品先驅原料第1項麻黃鹼成分，淨重1.36公克（空包裝總重0.44公克），甲基安非他命純度5.27％，純質淨重0.07公克，麻黃鹼純度62.25％，純質淨重0.85公克（鑑定報告編號壹-23-4-10） 壹-24 酒精 3瓶 無 壹-25 鈀金 1袋 無 壹-26 醋酸鈉 1瓶 無 壹-27 酒精燈 1個 無 壹-28 汽化爐（含瓦斯瓶） 1個 無 壹-29 吸食器 1個 其上殘留物具有甲基麻黃鹼、麻黃鹼成分 壹-30 過濾網 2個 其上殘留物具有麻黃鹼成分 壹-31 冰箱 1臺 其上殘留物具有甲基麻黃鹼、麻黃鹼、甲基安非他命、愷他命成分 壹-32 冰凝管 1支 無 壹-33 液態第二級毒品甲基安非他命 1桶 含第二級第89項毒品甲基安非他命、第三級第19項毒品愷他命及第四級毒品先驅原料第1項麻黃鹼成分淨重1430公克（空桶重100公克），甲基安非他命純度以1％計，純質淨重14.30公克，麻黃鹼平均純度34.49％，純質淨重493.21公克 貳-1 液態半成品原料 2瓶 ⑴大瓶裝，經檢驗結果含第三級第19項毒品愷他命及第四級毒品先驅原料第1項麻黃鹼成分，淨重2367.49公克（空桶重77.51公克），麻黃鹼純度以1％計，純質淨重23.67公克。 ⑵寶特瓶裝，經檢驗結果含第四級毒品先驅原料第5項甲基麻黃鹼成分，淨重78.80公克（空桶重26.20公克） 貳-2 液態鋇 1瓶 鋇 貳-3 結晶物 1包 經檢驗結果含第四級毒品先驅原料第5項甲基麻黃鹼成分，淨重0.57公克（空包裝重0.43公克） 貳-4 手機 4支 無 貳-5 通話用手機SIM卡 8片 無 

附表二　
編號 通話時間 發話人A /電話 受話人B /電話 通話內容 卷頁 出處 1 970622 201158 李建紳 0000-000000 康濟鯤 0000-000000 B：喂！叫不起來啦！ A：為什麽叫不起來？可以啦！ B：我敲門、、、 A：你有鑰匙嗎？ B：我的鑰匙在你那邊。 A：喔！你的鑰匙在這邊。 B：敲門也不回應，電鈴一直按也不開，可能還在這邊。 A：你過去餐廳拿小組的拿來我這邊。 B：小組？ A：在做的那個。 B：喔！ A：可是還要拿台子很重耶。 B：台子？你是説老仔那個的嗎？ A：做東西的。 B：喔！你的小組嗎？看你要拿過去就拿過去。 A：好，我現在從這回去，你從那邊來剛好。 B：要拿回家嗎？這樣好嗎？ A：嗯！ B：好，我拿回去。 見97年度聲搜字第1539號卷第34頁至第35頁 2 970622 215227 李建紳 0000-000000 康濟鯤 0000-000000 B：喂！ A：我叫你拿小組的，你卻拿大組的。 B：那個是小組的吧！ A：大組的啦！ B：小組的，你是説我們用的那個嗎？ A：是啊! B：啊！那個沒有拿到，我等一下過去拿。 見97年度聲搜字第1539號卷第35頁 3 970630 172035 康濟鯤 0000-000000 李建紳 0000-000000 B：喂！ A：你有空嗎？ B：怎樣？ A：沒啦！欠一項啦！ B：什麽啊! A：硫酸鋇啦！ B：什麼？ A：硫酸鋇啦！ B：要怎麼弄？ A：怎樣？ B：要怎麽弄？ A：沒有啦！就是要去後火車站。 B：什麽？ A：後火車站。 B：那個我也不會買。 A：對啊！ B：去那邊我也不會買。 A：是啊!要不然我要載一趟。 B：是啊！這種我聽不懂怎麽買？ A：他們那個説沒有了啊！ B：什麽啊！你下來的時候順便拿。 A：好啦！ 見97年度聲搜字第1539號卷第35頁 4 970630 183221 李建紳 0000-000000 康濟鯤 0000-000000 B：喂！ A：你在哪裡？ B：我現在人在新莊。 A：你跑去新莊？ B：對啊！我來拿剛才跟你講的那個 A：嗯！ B：對啊！我已經拿到了。 見97年度聲搜字第1539號卷第36頁 5 970816 161211 李建紳 0000-000000 康濟鯤 0000-000000 A：國仔!你在睡覺嗎？ B：我，沒有咧！在廁所，怎樣？ A：你、、、餐廳那邊有沒有，有沒有住址？幾號？ B：哪邊？ A：餐應那邊? B：餐廳那邊，我也不知道幾號。 A：你在那邊等我一下。 B：啊！ A：你在那邊等我一下，我馬上過去。 B：我等一下。 A：等多久？現在幾點？ B：4點。 A：人家要送東西過去，你聽懂嗎？ B：這樣！就那三角窗啊！ A：就是不知道幾號啊！ B：要不然我去問一下啊！ A：好啦！ B：問一下我再打給你。 見97年度聲搜字第1539號卷第38頁 6 970816 165038 康濟鯤 0000-000000 李建紳 0000-000000 B：喂！ A：132。 B：怎樣？ A：132啦！ B：喔！132。 A：沒有看到他們兩人。 見97年度聲搜字第1539號卷第38頁 7 970816 174105 康濟鯤 0000-000000 李建紳 0000-000000 B：喂！ A：晚一點到餐應。 B：你現在有在餐廳嗎？ A：有啊！ B：你有去餐應嗎？ A：有啦！都已經好了。 B：我現在要過去啦！ A：這樣子，我想説晚一點椅子、桌子再弄好一點。 B：這樣也好啦！ A：他們都已經離開了喔！ 見97年度聲搜字第1539號卷第38頁